【裁判字號】    90,提,5
【裁判日期】    901018
【裁判案由】    聲請提審
【裁判全文】
臺灣臺北地方法院刑事裁定                                九十年度提字第五號
    聲  請  人  甲○○
右聲請人聲請提審案件，本院裁定如左：
    主  文
聲請駁回。
    理  由
一、聲請意旨：聲請人法院以外機關拘禁，但此一拘禁涉有二項違背法令事由。
    (1)在程序方面，依據司法院大法官會議釋字第三九二號解釋：「司法權之一之刑
      事訴訟、即刑事司法之裁判，係以實現國家刑罰權為目的之司法程序，其審判
      乃以追訴而開始，追訴必須實施偵查，迨判決確定，尚須執行始能實現裁判之
      內容。．．．檢察機關其所行使之職權，目的既亦在達成刑事司法之任務，則
      在此一範圍內之國家作用，當應屬廣義司法之一。．．．」，可見檢察機關係
      執行法院之判決，而非達成執行行政處罰之任務。但法務部於九十年三月六日
      竟撤銷聲請人假釋，隨即被非法拘禁於台北監獄。況且憲法第八條復規定，「
      非由法院依法定程序，不得審問處罰。非依法定程序之逮捕、拘禁、審問、處
      罰，得拒絕之」；假釋之撤銷係接續刑罰之執行，並非行政機關所能管轄，是
      以法務部右述拘禁處置，顯然規避法院，其程序違法。
    (2)實體方面，保安處分執行法第七十四條之三規定，假釋中付保護管束者，如有
      違反前項情形，情節重大者，典獄長得報請撤銷假釋。但受刑人於假釋後，法
      務部、檢察機關即非其管轄機關，典獄長應係向「法院」報請撤銷假釋，法務
      部前述撤銷釋公文並無法律依據。且聲請人均按規定報到，並不符合撤銷假釋
      要件；竟遭法務部違法撤銷假釋。
    是以法務部所為顯然違背憲法第八條。
二、聲請人主張「撤銷假釋權應屬司法權，而非法務部所得行使」，且聲請人並無違
    反假釋規定。惟本院調查：
    (1)聲請人前以同一事由向本院聲請提審（九十年度提字第二、三、四號），均遭
      本院駁回，此有上述裁定影本在卷。
    (2)按，憲法第八條第一項規定「人民身體之自由應予保障。除現行犯之逮捕由法
      律另定外，非經司法或警察機關依法定程序，不得『逮捕拘禁』。非由法院依
      法定程序，不得『審問處罰』。非依法定程序之逮捕、拘禁、審問、處罰，得
      拒絕之。」，依據上述規定前述可知，司法與警察機關均得依法「逮捕」「拘
      禁」；至於「審問」「處罰」權限則專屬於法院。刑罰之執行屬於「拘禁」類
      型，並非專屬法院之權限，亦非行政處罰；且憲法第八條並未要求法院審核各
      項執行刑罰程序，則司法機關（如法務部）依據相關法律所為各種處置，即合
      於憲法本旨。從而聲請人認為上述撤銷假釋命令違憲，顯係誤解。
    (3)至於聲請人主張假釋期間並未違反相關規定一節，由於並未提供相關資料以供
      查核，本院無從採信。況且，刑事訴訟法第四百五十七條第一項規定：「執行
      裁判由為裁判法院之檢察官指揮之。但其性質應由法院或審判長、受命推事、
      受託推事指揮，或有特別規定者，不在此限。」，聲請人如認為撤銷假釋係違
      反規定，應依刑事訴訟法第四百八十四條聲明異議，亦不生提審問題。
三、本件聲請顯無理由，應依提審法第四條第一項裁定如主文。
中      華      民      國      九十    年    十     月     十八        日
                                    臺灣臺北地方法院刑事第一庭
                                        法  官  吳燁山
右正本證明與原本無異。
如不服本裁定，應於裁定送達後五日內向本院提出抗告狀。
                                        書記官  王黎輝
中      華      民      國      九十    年    十     月     十八        日


司法院資訊處製作；財團法人民間司法改革基金會備份。
